臺灣臺北地方法院行政訴訟判決　
110年度交字第392號
原      告  黃桂峰  
被      告  臺北市交通事件裁決所

代  表  人  蘇福智  
上列當事人間交通裁決事件，原告不服被告民國110年7月27日北
市裁罰字第22-ZIB406200號裁決，提起行政訴訟，本院判決如下
：
    主  文
原告之訴駁回。
訴訟費用新臺幣參佰元由原告負擔。　　
    事實及理由
壹、程序部分
　　本件屬交通裁決事件，爰依行政訴訟法第237條之7規定，不
    經言詞辯論，逕為判決。
貳、實體部分　　
一、事實概要：
　　原告所有0000-00號自用小客車（下稱系爭車輛），於民國1
    10年4月15日下午9時54分許，行經國道3號甲線東向5.2公里
    處，因行駛快速公路未依標線指示行車，被內政部警政署國
    道公路警察局第九公路警察大隊（下稱舉發機關）依道路交
    通管理處罰條例（下稱道交條例）第33條第1項第12款規定
    ，以國道警交字第ZIB406200號舉發違反道路交通管理事件
    通知單（下稱系爭舉發單），舉發原告有「行駛快速公路未
    依標線指示行車(一虛線一實線處變換車道(單邊禁止變換車
    道))」之違規行為，並載明應到案日期為110年7月2日前。
    嗣原告於110年5月26日向被告提出申訴，經被告函請舉發機
    關就原告陳述事項協助查明，舉發機關函復依規定舉發尚無
    違誤；原告於110年7月27日向被告申請開立裁決書，被告於
    同日以原告於上開時、地有「行駛快速公路未依標線指示行
    車」之違規事實，依道交條例第33條第1項第12款，以北市
    裁罰字第22-ZIB406200號裁決書（下稱原處分）對原告裁處
    罰鍰新臺幣（下同）3,000元，並記違規點數1點，原處分於
    同日對原告送達。原告不服，於同日向本院提起行政訴訟。
二、原告起訴主張：
　　行駛本人後方車輛駕駛人以行車紀錄器畫面檢舉本人違規，
    而其提供之畫面並未清楚交待先前路段施工封閉車道造成車
    輛回堵之經過，也沒有考量經過施工路段後本人不切換車道
    將錯過國道3號北上匝道而無法依自己知悉之路線返回基隆
    的原委。且本案違規時間為4月15日，舉發機關遲至5月18日
    才開立系爭舉發單，原告行車紀錄器紀錄早已不存在等情，
    並聲明：原處分撤銷。
三、被告則以：
　　卷查本案經舉發機關就違規事實查復，經檢視民眾檢舉影片
    ，0000-00號車於110年4月15日21時54分在國道3號甲線東向
    5.2公里處，從外側車道向左變換車道跨越單邊禁止變換車
    道線至中線車道違規行為屬實，舉發機關依道交條例第33條
    第1項第12款舉發並無不當。另原告所述因施工無法及時變
    換車道以往國道三號北向木柵交流道一節，經詢高速公路主
    管機關高速公路局北區養護工程分局木柵工務段，當時該路
    段並無施工情形，駕駛汽車行駛途中若錯過交流道入口，仍
    應遵循現場標誌標線指示，尚不得僅憑其個人認知或價值判
    斷而任意違反，否則將使交通秩序大亂，致影響道路交通安
    全及守法用路人權益，應續行往前至下個路口迴轉再依序駛
    入國道等語置辯，並聲明：原告之訴駁回。
四、本院之判斷：
㈠、按「駕駛人駕駛車輛、大眾捷運系統車輛或行人在道路上，
    應遵守道路交通標誌、標線、號誌之指示、警告、禁制規定
    ，並服從執行交通勤務之警察或依法令執行指揮交通及交通
    稽查任務人員之指揮。」、「汽車行駛於高速公路、快速公
    路或設站管制之道路，不遵使用限制、禁止、行車管制及管
    理事項之管制規則而有下列行為者，處汽車駕駛人新臺幣3,
    000元以上6,000元以下罰鍰：…十二、未依標誌、標線、號
    誌指示行車。」、「汽車駕駛人有下列各款所列條款之一者
    ，除依原條款處罰鍰外，並予記點：一、有第33條第1項、
    第2項…情形之一者，各記違規點數1點。」道交條例第4條第
    2項、第33條第1項第12款及第63條第1項第1款定有明文。次
    按道路交通標誌標線號誌設置規則第167條第1項、第2項規
    定：「禁止變換車道線，用以禁止行車變換車道。設於交通
    特別繁雜而同向具有多車道之橋樑、隧道、彎道、坡道、接
    近交岔路口或其他認為有必要之路段，並得於禁止變換車道
    處之起點路面，標繪黃色『禁止變換車道』標字。」、「本標
    線分雙邊禁止變換車道線及單邊禁止變換車道線兩種。雙邊
    禁止變換車道線，為雙白實線，其線型尺寸與分向限制線同
    ；單邊禁止變換車道線，為白實線配合白虛線，虛線與實線
    間隔10公分，在實線一面之車輛禁止變換車道，在虛線一面
    之車輛允許變換車道。連續禁止變換車道路段，其間隔不足
    120公尺者，得視需要啣接設置之。」
㈡、經查，原告駕駛系爭車輛，於110年4月15日下午9時54分許，
    行經國道3號甲線東向5.2公里處，因有「行駛快速公路未依
    標線指示行車」之違規行為，遭舉發機關執勤員警製單舉發
    ，原告雖提出申訴不服舉發，惟經被告函請舉發機關查明原
    告陳述情節及違規當時情形後，仍認違規事實明確，乃依道
    交條例第33條第1項第12款規定，以原處分裁處原告罰鍰3,0
    00元，並記違規點數1點等情，有系爭舉發單（本院卷第49
    頁）、原告申訴資料（本院卷第51頁）、舉發機關110年7月
    4日國道警九交字第1109702429號函（本院卷第61頁）、原
    處分（本院卷第75頁）、採證照片（本院卷第65-69頁）、
    採證影像（本院卷末頁證件存置袋）在卷可稽，核堪採認為
    真實。
㈢、觀諸本院依被告所提供之採證光碟所製之勘驗筆錄（見本院
    卷第83-87頁），畫面時間21：54：37可見地面繪有白實線
    搭配白虛線之單邊禁止變換車道線，禁止車輛由外側車道往
    左變換至中線及內側車道，於畫面時間21：54：37至21：54
    ：39期間，則可見系爭車輛跨越單邊禁止變換車道線，自外
    側車道往左變換至中線車道，是系爭車輛未依標線之指示行
    駛，堪認原告確有「行駛快速公路未依標線指示行車」之違
    規行為無訛。被告據此裁罰原告，洵屬適法有據。
㈣、再按「違反本條例之行為，自行為成立之日起；行為有連續
    或繼續之狀態者，自行為終了之日起，逾二個月不得舉發。
    但汽車肇事致人受傷或死亡案件，因肇事責任不明，已送鑑
    定者，其期間自鑑定終結之日起算；未送鑑定而須分析研判
    者，逾三個月不得舉發。」道交條例第90條定有明文。原告
    雖主張，本案違規時間為4月15日，舉發機關遲至5月18日才
    開立系爭舉發單，惟舉發機關並未逾越道交條例第90條本文
    逾二個月不得舉發之舉發期限，舉發並無違誤。至原告主張
    被告未考量其因道路施工而行駛於不熟悉之路段等語，惟查
    舉發地點地面上之單邊禁止變換車道線設置清楚明確（見本
    院卷83-87頁），按道交條例第33條第1項第12款及道路交通
    標誌標線號誌設置規則第167條第1項、第2項規定，原告仍
    應遵守之，不得僅因對該路段不熟悉而恣意違反，否則將影
    響交通秩序，是原告上開主張，均不足採為有利於原告之認
    定。
五、綜上所述，原告於事實概要欄所載時、地，有如事實概要欄
    所示之違規行為，事證明確，經被告於110年7月27日依道交
    條例，以原處分裁處原告罰鍰3,000元，並記違規點數1點，
    核無違誤。原告訴請撤銷原處分，為無理由，應予駁回。
六、本案判決基礎已臻明確，兩造其餘攻擊防禦方法及訴訟資料
    ，經本院審核後，認與判決結果不生影響，且無調查之必要
    ，爰不一一論述及調查，併此敘明。
七、第一審裁判費為300元，依法應由敗訴之原告負擔，且係原
    告於起訴時繳納，爰確定第一審訴訟費用如主文第2項所示
    。
八、結論：原告之訴為無理由，依行政訴訟法第98條第1項前段
    、第237條之8第1項，判決如主文。
中　　華　　民　　國　　110 　年　　10　　月　　8　　日
                  行政訴訟庭　　法　官　張瑜鳳
以上正本係依原本作成。
如不服本判決，應於判決送達後20日內，以原判決違背法令為理
由，向本院提出上訴狀並表明上訴理由（原判決所違背之法令及
其具體內容或依訴訟資料可認為原判決有違背法令之具體事實）
，並繳納上訴裁判費新臺幣750 元。
其未載明上訴理由者，應於提出上訴後20日內，向本院補提理由
書（上訴狀及上訴理由書均須按他造人數附繕本）；如未按期補
提上訴理由書，則逕以裁定駁回上訴。　　　　　　　　　
中　　華　　民　　國　　110 　年　　10　　月　　8 　　日
                                書記官  林劭威